---
title: "Étape 2 – Analyse exploratoire des données TfL"
author: "Équipe 15"
date: "`r Sys.Date()`"
output: html_document
---

```{r setup, include=FALSE}
knitr::opts_chunk$set(
  echo = TRUE,
  warning = FALSE,
  message = FALSE
)

library(tidyverse)
library(janitor)
library(lubridate)
```

## 1. Introduction

Cette étape vise à explorer visuellement les données de comptage cycliste
afin d’identifier des patterns temporels et contextuels.
Les visualisations respectent explicitement les principes vus dans les
modules récents du cours :

- Mauvaises représentations : axes honnêtes, graphiques non trompeurs
- Biais algorithmique : pas d’interprétation causale, seulement descriptive
- Confidentialité : données agrégées, aucun identifiant individuel
- Interprétation des modèles : préparation à l’utilisation future d’un modèle de Poisson

# 2. Chargement des données nettoyées

On charge le fichier traité à l’Étape 1 (data/tfl_clean.rds).

```{r}
data <- readr::read_rds("data/tfl_clean.rds")
glimpse(data)
```

# 3. Statistiques descriptives de base

```{r}
summary(data$count)

data |>
summarise(
moyenne = mean(count),
mediane = median(count),
ecart_type = sd(count),
min = min(count),
max = max(count)
)
```

# 4. Graphique 1 – Distribution du nombre de cyclistes

Histogramme descriptif respectant les règles visuelles du cours
(axe des x débutant à 0, pas de manipulation d’échelle).

```{r}
ggplot(data, aes(x = count)) +
geom_histogram(binwidth = 5, color = "white") +
labs(
title = "Distribution du nombre de cyclistes par intervalle",
x = "Nombre de cyclistes (Count)",
y = "Fréquence"
) +
theme_minimal()
```

# 5. Graphique 2 – Count moyen selon la météo

Comparaison descriptive entre conditions dry et wet
(toujours sans causalité, comme rappelé dans le cours).

```{r}
data |>
mutate(weather = factor(weather, levels = c("dry", "wet"))) |>
group_by(weather) |>
summarise(moyenne = mean(count)) |>
ggplot(aes(x = weather, y = moyenne)) +
geom_col() +
labs(
title = "Nombre moyen de cyclistes selon la météo",
x = "Condition météo",
y = "Count moyen"
) +
theme_minimal()
```

# 6. Graphique 3 – Count moyen selon l'heure de la journée

Analyse des patterns temporels :
pics matin/soir et creux de journée, utiles pour le futur modèle.

```{r}
data |>
group_by(time) |>
summarise(moyenne = mean(count)) |>
ggplot(aes(x = time, y = moyenne, group = 1)) +
geom_line() +
labs(
title = "Évolution du count moyen selon l'heure de la journée",
x = "Heure (Time)",
y = "Count moyen"
) +
theme_minimal() +
theme(axis.text.x = element_text(angle = 90, vjust = 0.5))
```

## 7. Commentaires exploratoires

La distribution de count est très asymétrique : beaucoup d’intervalles
présentent zéro cycliste, et quelques périodes montrent des volumes élevés.

On observe un count moyen plus élevé en condition dry qu’en condition wet :
effet descriptif seulement, sans inférence.

Le pattern horaire montre clairement des pics en début et fin de journée
(heures de travail), ce qui guidera l’Étape 3 (modèle de Poisson).

Aucune donnée personnelle n’est présente : seulement des comptages agrégés.

Les figures sont construites selon les principes du cours :
axes honnêtes, représentation fidèle, absence de causalité forcée.