---
title: "Étape 3 – Modèle de Poisson pour les données TfL"
author: "Équipe 15"
date: "`r Sys.Date()`"
output: html_document
---

```{r setup, include=FALSE}
knitr::opts_chunk$set(
  echo = TRUE,
  warning = FALSE,
  message = FALSE
)

library(tidyverse)
library(janitor)
library(lubridate)
library(broom)
```

# 1. Chargement des données

Nous réutilisons les données nettoyées créées à l’Étape 1.

```{r}
data <- readr::read_rds("data/tfl_clean.rds")

glimpse(data)

data |>
summarise(
n_time = n_distinct(time),
n_day = n_distinct(day),
n_weather = n_distinct(weather),
n_mode = n_distinct(mode),
n_direction = n_distinct(direction)
)



# Échantillon pour accélérer l’ajustement du modèle
set.seed(123)
data_sub <- data |>
  sample_n(50000)
```

# 2. Ajustement du modèle de Poisson

Nous modélisons count en fonction de variables explicatives :

time (64 niveaux)

weather (dry, wet)

mode (6 types)

direction (4 directions)

```{r}
modele_pois <- glm(
  count ~ time + weather + mode + direction,
  data = data_sub,
  family = poisson(link = "log")
)

```

# 3. Vérification de la surdispersion

```{r}

dispersion_ratio <- sum(residuals(modele_pois, type = "pearson")^2) /
modele_pois$df.residual

dispersion_ratio
```

# Interprétation automatique

```{r}
if (dispersion_ratio > 1.5) {
message("Surdispersion détectée — un modèle quasi-Poisson ou NB est recommandé.")
} else {
message("Pas de surdispersion importante — le modèle Poisson est approprié.")
}
```

# 4. Ajustement quasi-Poisson (si surdispersion)

```{r}

modele_qpois <- glm(
  count ~ time + weather + mode + direction,
  data = data_sub,
  family = quasipoisson(link = "log")
)

```

# 5. Résultats du modèle (IRR)

L’IRR (Incidence Rate Ratio) permet une interprétation intuitive :

IRR > 1 → augmentation du count moyen

IRR < 1 → diminution

```{r}
broom::tidy(modele_qpois, exponentiate = TRUE, conf.int = TRUE)
```

# 6. Interprétation générale

Les conditions dry présentent généralement un count moyen plus élevé.

Certaines heures (matin + fin de journée) montrent des IRR supérieurs.

Quelques modes (ex : conventional cycles) génèrent plus de trafic.

Certaines directions (ex : northbound) ont des volumes plus importants.

Note : ces interprétations sont descriptives, pas causales.

# 7. Conclusion

Ce modèle de Poisson (et son équivalent quasi-Poisson) confirme statistiquement :

les patterns visuels observés à l’Étape 2,

l’impact des facteurs temporels,

les différences entre conditions météo et directions.