---
title: "Proposition de projet"
author: "Salifou Diallo, Mamadou Ciré Bah, Aboubacar Demba Bah, Mamadou Bah"
output: github_document
---

```{r load-packages, message = FALSE}
library(tidyverse)
library(broom)
```

## 1. Introduction

Pour ce projet, notre équipe analyse un jeu de données de **comptages cyclistes** publié par **Transport for London (TfL)**, accessible sur le portail officiel **cycling.data.tfl.gov.uk**. Les données correspondent à des comptages automatisés effectués à différents points de mesure dans le centre de Londres durant le **printemps 2024**.

Contrairement aux données de locations individuelles, ce jeu capture le **volume de passages** de cyclistes à des sites fixes, enregistrés à **intervalles réguliers** au cours de la journée. Chaque observation correspond à un **comptage par créneau temporel** (`Time`), **direction** (`Direction`), **type de vélo** (`Mode`) et **conditions météorologiques** (`Weather`).

**Question de recherche :**  
*Quels facteurs temporels et météorologiques influencent le volume de cyclistes dans le centre de Londres, et observe-t-on des patterns distincts selon les périodes de la journée et les jours de la semaine ?*

Ces données permettent d’explorer des habitudes de mobilité urbaine à partir de variables observables (heure, jour, météo). L’enjeu est pertinent pour la **planification des infrastructures cyclables** et la **mobilité durable**. Le jeu comporte des **variables catégorielles** (`Weather`, `Day`, `Direction`, `Path`, `Mode`), des **numériques** (`Count`) et une **temporelle** (`Time`). Nous travaillerons sur l’ensemble d’environ **870 144** enregistrements (printemps 2024), tout en utilisant un **échantillon** lors du knit pour garder un rendu fluide.

## 2. Données

**Source :** Transport for London (TfL) – *Cycling Open Data*  
**URL :** https://cycling.data.tfl.gov.uk/  
**Fichier :** `2024 W1 spring-Inner-Part1.csv` (Inner London – Wave 1, printemps 2024)  
**Zone :** Inner London (centre)

**Aperçu du jeu de données (skim ou glimpse)**

```{r echo=FALSE, message=FALSE, warning=FALSE}
library(tidyverse)

csv_path <- "../data/2024 W1 spring-Inner-Part1.csv"

# Pour le knit, on se limite à 10k lignes (le fichier complet ≈ 870k lignes)
velos <- readr::read_csv(csv_path, show_col_types = FALSE, n_max = 10000)

# Dimensions affichées pour le rendu (échantillon)
n_lignes <- nrow(velos); n_cols <- ncol(velos)
cat("**Dimensions (aperçu knit) :**", n_lignes, "lignes ×", n_cols, "colonnes\n\n")

# 5 premières lignes
knitr::kable(utils::head(velos, 5))

# Vue d'ensemble : skim() si dispo, sinon glimpse()
if (requireNamespace("skimr", quietly = TRUE)) {
  skimr::skim(velos)
} else {
  dplyr::glimpse(velos)
}

cat("\n**Noms de colonnes détectés :**\n")
print(names(velos))
```

**Dimensions du fichier complet :** environ 870 144 lignes × 11 colonnes  
**Date d’accès :** 21 octobre 2025


## 3. Plan d'analyse de données

### Variables principales

Notre variable de **résultat (Y)** est :  
- `Count` → le **nombre de cyclistes comptés** par créneau horaire et par point de mesure.

Les variables **prédictives (X)** que nous considérons sont :  
- `Time` → créneau horaire (variable temporelle continue).  
- `Day` → type de jour (Weekday / Weekend).  
- `Weather` → conditions météorologiques (Dry / Wet).  
- `Mode` → type de vélo (Cargo, Classic, e-bike, etc.).  
- `Direction` → sens de déplacement (Northbound / Southbound).  

Ces variables permettront de relier les volumes de circulation cycliste aux **conditions temporelles et environnementales**.

---

### Groupes de comparaison

Nous prévoyons plusieurs comparaisons descriptives :  
- **Weekday vs Weekend** → différence du volume moyen de cyclistes selon le jour.  
- **Dry vs Wet** → effet des conditions météo sur la fréquentation.  
- **Morning vs Evening** → pics horaires typiques (analyse par créneau `Time`).  
- **Type de vélo (`Mode`)** → identification des modes les plus fréquents selon la météo.

Ces comparaisons nous aideront à visualiser les **patterns quotidiens** et les **effets contextuels** sur la pratique cycliste.

---

### Analyse exploratoire préliminaire

Nous commencerons par une **analyse descriptive** des données :

1. **Statistiques de base**  
   - Moyenne, médiane et écart-type de `Count`.  
   - Répartition des observations par `Day`, `Weather`, et `Direction`.

2. **Visualisations prévues**
   - Histogramme ou densité du `Count` (distribution générale des volumes).  
   - Courbe du `Count` moyen par heure (`Time`) pour visualiser les heures de pointe.  
   - Boîtes à moustaches (`boxplot`) comparant `Count` entre conditions météo (`Weather`).  
   - Diagrammes en barres comparant la fréquentation moyenne selon `Day` (Weekday vs Weekend).  
   - Facettes par `Mode` pour observer les différences selon le type de vélo.

Ces visualisations aideront à **identifier les tendances globales** et les **variables les plus influentes**.

---

### Méthodes envisagées

Pour répondre à notre question de recherche, nous prévoyons plusieurs approches :

1. **Analyse descriptive et graphique** : pour observer visuellement les tendances et patterns horaires.
2. **Modélisation statistique exploratoire** :
   - Un **modèle linéaire généralisé (GLM)** de type Poisson ou quasi-Poisson pour modéliser la variable `Count` (car il s’agit d’un comptage).
   - Variables explicatives : `Time`, `Day`, `Weather`, `Mode` et `Direction`.
3. **Visualisation des effets** : estimation et représentation graphique des effets de `Weather` et `Day` sur le volume moyen de cyclistes.

---

### Résultats attendus

Les résultats attendus incluent :
- L’identification de **pics de circulation** selon les heures de la journée.  
- Une **diminution du volume** lors de conditions météorologiques défavorables.  
- Des différences marquées entre **jours de semaine** et **week-end**.  
- Une mise en évidence de certaines tendances selon le **type de vélo** ou la **direction de déplacement**.

Ces résultats permettront de **mieux comprendre les facteurs influençant la mobilité cycliste** à Londres et d’apporter des éléments utiles à la planification urbaine.

---

> *Remarque : Cette analyse exploratoire sera amenée à évoluer selon les observations et les résultats obtenus lors du traitement complet des données.*


