---
title: "Analyse du trafic cycliste à Londres (TfL)"
subtitle: "Projet final – 8INF404 – Équipe 15"
author: "Équipe 15"
institute: "Université du Québec à Chicoutimi (UQAC)"
date: "`r Sys.Date()`"
output:
  xaringan::moon_reader:
    css: xaringan-themer.css
    lib_dir: libs
    nature:
      ratio: "16:9"
      highlightStyle: github
      highlightLines: true
      countIncrementalSlides: false
---

```{r setup, include=FALSE}
library(tidyverse)
library(janitor)
library(lubridate)
library(broom)
library(knitr)
library(xaringanthemer)

# Thème simple et propre
style_xaringan(
  text_color = "#222222",
  title_slide_background_color = "#FFFFFF",
  link_color = "#2C3E50",
  header_color = "#1A5276"
)

# Charger les données (on remonte d'un niveau depuis /presentation)
data <- readr::read_rds("../data/tfl_clean.rds")

# Résumé des tailles et niveaux
resume_niveaux <- data |>
  summarise(
    n_obs       = n(),
    n_time      = n_distinct(time),
    n_day       = n_distinct(day),
    n_weather   = n_distinct(weather),
    n_mode      = n_distinct(mode),
    n_direction = n_distinct(direction)
  )

# Données pour graphiques
data_plot <- data

# Échantillon pour modèles
set.seed(123)
data_sub <- data |> sample_n(50000)

# Modèle Poisson
modele_pois <- glm(
  count ~ time + weather + mode + direction,
  data = data_sub,
  family = poisson(link = "log")
)

# Surdispersion
dispersion_ratio <- sum(residuals(modele_pois, type = "pearson")^2) /
  modele_pois$df.residual

# Quasi-Poisson
modele_qpois <- glm(
  count ~ time + weather + mode + direction,
  data = data_sub,
  family = quasipoisson(link = "log")
)

resultats_qpois <- broom::tidy(
  modele_qpois, exponentiate = TRUE, conf.int = TRUE
)
```

---

class: center, middle

# Analyse du trafic cycliste à Londres (TfL)
### Projet final – 8INF404 – Équipe 15  
(données TfL – printemps 2024)

---

# Plan de la présentation

- Contexte & question de recherche  
- Description du jeu de données TfL  
- Étape 1 – Nettoyage  
- Étape 2 – Analyse exploratoire  
- Étape 3 – Modèle de Poisson / quasi-Poisson  
- Résultats, limites et conclusion  

---

class: center, middle

# 1. Contexte & question de recherche

---

# Contexte

- Données publiques de **Transport for London (TfL)**
- Comptages automatiques sur plusieurs sites
- Période : **printemps 2024**
- Observations toutes les **15 minutes**
- > 870 000 lignes : idéal pour  
  - explorer les patterns  
  - appliquer un modèle de Poisson  

.pull-right[
```{r echo=FALSE}
kable(resume_niveaux, caption = "Résumé des tailles et niveaux")
```
]

---

# Question de recherche

**Comment les facteurs temporels (heure), contextuels (météo) et opérationnels (mode, direction) influencent-ils le trafic cycliste moyen à Londres ?**

Objectifs :

- Identifier les heures de pointe  
- Comparer météo dry vs wet  
- Étudier les modes et directions  
- Tester statistiquement via Poisson / quasi-Poisson  

---

class: center, middle

# 2. Jeu de données TfL

---

# Variables principales

- **count** : nombre de cyclistes  
- **time** : 64 niveaux (15 min)  
- **weather** : dry / wet  
- **mode** : 6 types  
- **direction** : 4 directions  

```{r echo=FALSE}
data |>
  select(date, time, day, weather, mode, direction, count) |>
  head(6) |>
  kable(caption = "Aperçu des données TfL nettoyées")
```

---

class: center, middle

# 3. Étape 1 – Nettoyage

---

# Nettoyage (résumé)

- clean_names()  
- Uniformisation : day, weather, mode, direction  
- Conversions : facteurs + entiers  
- Suppression : doublons + NA essentiels  
- Export :  
  - *tfl_clean.csv*  
  - *tfl_clean.rds*  

Garantit une base propre pour l’analyse.

---

class: center, middle

# 4. Étape 2 – Analyse exploratoire

---

# Histogramme du nombre de cyclistes

```{r echo=FALSE}
ggplot(data_plot, aes(x = count)) +
  geom_histogram(binwidth = 5, color = "white") +
  labs(
    title = "Distribution du nombre de cyclistes",
    x = "Nombre de cyclistes",
    y = "Fréquence"
  ) +
  theme_minimal()
```

- Distribution très asymétrique  
- Beaucoup de **0**  
- Quelques valeurs extrêmes (~500)

---

# Count moyen selon la météo

```{r echo=FALSE}
data_plot |>
  mutate(weather = factor(weather, levels = c("dry", "wet"))) |>
  group_by(weather) |>
  summarise(moy = mean(count)) |>
  ggplot(aes(weather, moy)) +
  geom_col() +
  labs(title = "Traffic moyen selon la météo") +
  theme_minimal()
```

- Trafic plus élevé en condition **dry**
- Descriptif → pas causal

---

# Count moyen selon l'heure

```{r echo=FALSE}
data_plot |>
  group_by(time) |>
  summarise(moy = mean(count)) |>
  ggplot(aes(time, moy, group = 1)) +
  geom_line() +
  labs(title = "Évolution selon l'heure") +
  theme_minimal() +
  theme(axis.text.x = element_text(angle = 90))
```

- Deux pics : **7h–9h** et **16h–19h**

---

class: center, middle

# 5. Étape 3 – Modèle de Poisson / quasi-Poisson

---

# Vérification de la surdispersion

```{r echo=FALSE}
kable(
  tibble(`Dispersion ratio` = round(dispersion_ratio, 2)),
  caption = "Surdispersion du modèle Poisson"
)
```

- Ratio ≈ **17.6** → surdispersion énorme  
On utilise un **quasi-Poisson**  

---

# Résultats du quasi-Poisson (IRR)

Points clés :

- Plusieurs heures de pointe ont **IRR > 6**  
- Météo dry → IRR supérieur  
- conventional cycles → plus de trafic  
- northbound → direction la plus chargée  

IRR = interprétation **descriptive**, pas causale.

---

class: center, middle

# 6. Résultats, limites et conclusion

---

# Résultats principaux

- Pattern bimodal (matin / soir)  
- Météo dry → trafic plus élevé  
- Différences fortes entre modes & directions  
- Modèle quasi-Poisson confirme les patterns exploratoires  

---

# Limites

- Une seule vague → pas de saisonnalité  
- Données mostly Weekday  
- Pas de variables socio-démographiques  
- Effets propres par site_id non modélisés  

---

# Conclusion

- Les facteurs temporels & météo influencent fortement le trafic cycliste  
- Cohérence entre exploration & modèle  
- Illustration claire de tidyverse + modèles Poisson  

.center[
**Prochaine étape :**  
→ modèles mixtes, effets aléatoires, interactions
]

---

class: center, middle

# Merci !  
## Questions ?
